臺灣臺中地方法院刑事判決　　　　　　　　　　　　九十三年度訴字第二五三五號
　　公　訴　人　臺灣臺中地方法院檢察署檢察官
　　被　　　告　乙○○
右列被告因違反毒品危害防制條例案件，經檢察官提起公訴（九十三年度毒偵字第三
四二二、三九三三號）及併案（九十三年度毒偵字第五二○九號、九十四年度毒偵字
第一○七九號），被告於準備程序中就被訴及併案事實均為有罪之陳述，經告知簡式
審判程序之旨，並聽取公訴人、被告之意見後，由本院合議庭裁定由受命法官獨任進
行簡式審判程序，判決如左：
    主    文
乙○○連續施用第一級毒品，處有期徒刑柒月，扣案之第一級毒品海洛因（驗餘淨重
零‧伍貳公克）沒收銷燬之，另扣案之供前開第一級毒品海洛因包裝用之外包裝袋
只均沒收之。又連續施用第二級毒品，處有期徒刑伍月，扣案之第二級毒品甲基安非
他命（共計重肆‧壹公克）沒收銷燬之，另扣案之供前開第二級毒品甲基安非他命包
裝用之外包裝袋玖只、玻璃吸食管壹支、吸食器壹組均沒收之。應執行有期徒刑拾月
，扣案之第一級毒品海洛因（驗餘淨重零‧伍貳公克）、第二級毒品甲基安非他命（
共計重肆‧壹公克），均沒收銷燬之，另扣案之供前開第一級毒品海洛因包裝用之外
包裝袋只、供前開第二級毒品甲基安非他命包裝用之外包裝袋玖只、玻璃吸食管壹
支、吸食器壹組，均沒收之。
    犯罪事實
一、乙○○前曾有違反麻醉藥品管理條例、肅清煙毒條例、竊盜、賭博等案件前科，
    於民國八十八年間曾因施用毒品案件，經本院以八十八年度毒聲字第四七○七號
    裁定送觀察、勒戒後（觀察勒戒期間：八十八年八月二十六日起至同年九月二十
    五日止），因認無繼續施用毒品傾向，再由臺灣臺中地方法院檢察署檢察官以八
    十八年度偵字第一七○六五號處分不起訴確定。詎其仍不知戒惕，於觀察、勒戒
    執行完畢釋放後五年內，竟基於施用第一級毒品海洛因之概括犯意，分別於九十
    三年八月二十日、同年月三十日，在臺中縣后里鄉○○路六八巷七號之住處內，
    以將少許第一級毒品海洛因摻於香菸內點燃吸食之方式，連續施用第一級毒品海
    洛因二次。並另基於施用第二級毒品甲基安非他命之概括犯意，自九十三年八月
    二十日起至九十四年二月三日止，在前揭住處，以將少許第二級毒品甲基安非他
    命置於玻璃管上以火燒烤產生煙霧而吸其煙霧之方式，連續施用第二級毒品甲基
    安非他命多次。嗣分別於(一)九十三年八月三十一日上午十一時許，經警持本院所
    核發之搜索票，前往上開乙○○之住處執行搜索，並在該處扣得乙○○所有之第
    一級毒品海洛因（驗餘淨重○‧五二公克）、供前開第一級毒品海洛因包裝用之
    外包裝袋三只、第二級毒品甲基安非他命（重○‧五公克）、供前開第二級毒品
    甲基安非他命包裝用之外包裝袋二只、玻璃吸食管一支等物，且為警取得其同意
    採集尿液送驗後，呈嗎啡、甲基安非他命陽性反應。(二)九十三年十月二日晚間七
    時五十五分，為警在臺中縣后里鄉○里村○○路二十一號前，因形跡可疑，為警
    上前盤查，並自乙○○身上扣得其所有之第二級毒品甲基安非他命（重○‧八公
    克）、供前開第二級毒品甲基安非他命包裝用之外包裝袋一只，且為警採集其尿
    液送驗後，呈甲基安非他命陽性反應。(三)九十三十二月三日下午四時三十分許，
    為警持本院所核發之拘票前往其上開乙○○之住處執行拘提，並在該處扣得其所
    有之第二級毒品甲基安非他命（重○‧四公克）、供前開第二級毒品甲基安非他
    命包裝用之外包裝袋一只（另起出不明白色粉末二包，經送鑑後無毒品反應），
    且為警採集其尿液送驗後，呈甲基安非他命陽性反應。(四)九十四年二月四日下午
    七時許，為警持本院所核發之搜索票前往上開乙○○之住處執行搜索，為警扣得
    其所有之第二級毒品甲基安非他命（重二‧四公克）、供前開第二級毒品甲基安
    非他命包裝用之外包裝袋五只、吸食器一組等物，且為警取得其同意採集尿液送
    驗後，呈甲基安非他命類藥物陽性反應。
二、案經臺中縣警察局大甲分局報請臺灣臺中地方法院檢察署檢察官偵查起訴及併案
    。
    理    由
一、右開連續施用第一級毒品海洛因二次及連續施用第二級毒品甲基安非他命多次之
    事實，業據被告乙○○於本院審理時坦承不諱，且其為警先後所採之四次尿液，
    經分別送請中山醫學大學附設醫院藥物濫用檢測中心及詮昕科技股份有限公司檢
    驗結果，除九十三年八月三十一日所採集之尿液（即犯罪事實欄查獲經過(一)所採
    集之尿液）結果呈嗎啡、甲基安非他命類藥物陽性反應外，其餘均僅呈甲基安非
    他命類藥物陽性反應，有前開中心先後所分別出具之九十三年九月十三日、同年
    十月二十九日、同年十二月十七日尿液檢驗報告書三紙及該公司所出具之九十四
    年二月二十五日濫用藥物尿液檢驗報告書一紙等件附卷可參；而扣案之白色不明
    粉末經送請法務部調查局鑑定結果，確含有第一級毒品海洛因（驗餘淨重○‧五
    二公克）之成分，有該局所出具之九十三年十月二十日調科壹字0000000
    00號鑑定通知書鑑定通知書一紙在卷足憑，此外復有被告所有供前開第一級毒
    品海洛因包裝用外包裝袋三只、第二級毒品甲基安非他命（共計重四‧一公克）
    、供前開第二級毒品甲基安非他命包裝用之外包裝袋九只、玻璃吸食管一支及吸
    食器一組等物扣案足資佐證，足徵被告自白連續施用第一級毒品海洛因二次及連
    續施用第二級毒品甲基安非他命多次等犯行，核與事實相符，堪予採信。本件事
    證明確，被告之犯行洵堪認定。
二、按海洛因、甲基安非他命分係毒品危害防制條例所定之第一級毒品、第二級毒品
    ，不得非法施用。是被告乙○○連續施用第一級毒品海洛因、第二級毒品甲基安
    非他命之行為，核分別係犯修正後之毒品危害防制條例第十條第一項之施用第一
    級毒品罪、同條第二項之施用第二級毒品罪。查被告為供施用第一級毒品及第二
    級毒品而分別持有各該級毒品之低度行為，應分別為施用第一級毒品、第二級毒
    品之高度行為所吸收，均不另論罪。次查被告先後分別施用第一級毒品海洛因二
    次及施用第二級毒品甲基安非他命多次之犯行，時間均緊接，觸犯均構成要件相
    同之罪，顯均係基於概括犯意反覆為之，均為連續犯，分別應依刑法第五十六條
    之規定，各以一罪論，並均加重其刑。又被告所犯上開施用第一級毒品罪及施用
    第二級毒品罪之間，犯意各別，罪名互異，應分論併罰之。再被告既自承其於自
    九十三年八月二十日起至九十四年二月三日止，連續施用第二級毒品甲基安非他
    命多次之犯行，雖公訴人僅就被告自九十三年八月二十日起至九十三年十月一日
    止，連續施用第二級毒品甲基安非他命多次部分予以起訴，然就前開被告所自承
    連續施用第第二級毒品甲基安非他命多次而公訴人未予以起訴之部分，與已起訴
    之連續施用第二級毒品甲基安非他命部分，有連續犯之裁判上一罪之關係，已為
    起訴效力所及，本院自應予以審究，併此敘明。爰審酌被告曾因施用毒品，經送
    觀察勒戒一次之治療程序，而未知警惕仍再犯本案之二罪，足見其雖經觀察、勒
    戒之治療程序，仍未徹底袪除施用毒品之惡習，猶再次施用，致深陷毒癮而難以
    自拔，顯未能善體國家設置觀察、勒戒及戒治機構，協助毒品施用者戒除毒癮之
    良法美意，惟念及施用毒品本質上係戕害自身健康之行為，尚未嚴重破壞社會秩
    序或侵害他人權益，且被告犯罪後坦承犯行態度尚屬良好，及其分別施用第一級
    毒品海洛因及第二級毒品甲基安非他命之期間長短、次數等一切情狀，分別量處
    如主文所示之刑，並定其應執行之刑，以示懲儆。
三、至扣案之第一級毒品海洛因（驗餘淨重○‧五二公克）及第二級毒品甲基安非他
    命（共計重四‧一公克），分別係屬第一級毒品及第二級毒品，應依毒品危害防
    制條例第十八條第一項前段之規定沒收銷燬之。又扣案之供前開第一級毒品海洛
    因包裝用之外包裝袋三只，依前揭法務部調查局之鑑定報告分別載有空包袋共重
    ○‧五四公克，又第二級毒品甲基安非他命係屬結晶體等情以觀，足認前開分別
    供第一級毒品海洛因包裝用之外包裝袋三只及供第二級毒品甲基安非他命包裝用
    之外包裝袋九只，均可分別與其內容物之第一級毒品海洛因及第二級毒品甲基安
    非他命分離，而外包裝袋主要作用在於包裹毒品，防其裸露、潮濕，便於被告攜
    帶施用毒品，分別係被告為施用第一級毒品海洛因及施用第二級毒品甲基安非他
    命所用之物，另扣案之玻璃吸食管一支、吸食器一組均係被告施用第二級毒品甲
    基安非他命所用之物，且上開之物均係屬被告所有，業據被告供承在卷，爰依刑
    法第三十八條第一項第二款之規定均宣告沒收之，附此敘明。
四、另臺灣臺中地方法院檢察署檢察官於九十三年十二月十七日以中檢守海九十三毒
    偵五二○九字第九三二三○號函移送：被告乙○○於不詳時間起至九十三年十二
    月一日十二時許，在臺中縣后里鄉○○路六八巷七號二樓之住處，連續施用第一
    級毒品海洛因，嗣於九十三年十二月三日下午四時三十分許，為警在前開被告之
    住處查獲，並在其房間內扣得第一級毒品海洛因二包，而認被告前開所為亦涉犯
    毒品危害防制條例第十條第一項之施用第一級毒品罪，與本件被告所涉犯之毒品
    危害防制條例第十條第一項之施用第一級毒品罪間具有連續犯之裁判上一罪關係
    ，故請求移送併案審理（案號：臺灣臺中地方法院檢察署九十三年度毒偵字第五
    二○九號卷，該署檢察官亦請求就該次所查獲連續施用第二級毒品甲基安非他命
    部分，以與本案所起訴之連續施用第二級毒品甲基安非他命罪間有連續犯之裁判
    上一罪關係為由，而請求移送併案審理，經本院認定有連續犯之裁判上一罪關係
    ，予以併與審理判決，業如前述）。
    (一)本件公訴人認定被告涉有違反毒品危害防制條例第十條第一項施用第一級毒品
      罪嫌而予以併案審理，無非以於九十三年十二月三日為警在被告之住處扣得第
      一級毒品海洛因二包一節，為其主要之論據。惟訊據被告矢口否認其於本案所
      起訴施用第一級毒品海洛因部分查獲後，有再為施用第一級毒品海洛因之犯行
      ，並辯稱：併案部分即九十三年十二月三日為警在其住處所扣得之不明粉末二
      包，並非第一級毒品海洛因，僅係一般奶粉，其僅因一時好奇，分別於九十三
      年八月二十日、同年月三十日施用第一級毒品海洛因二次後，即未曾再施用第
      一級毒品海洛因等語。
    (二)按犯罪事實應依證據認定之，無證據不得認定犯罪事實，刑事訴訟法第一百五
      十四條第二項。復按提起公訴應由檢察官向管轄法院提出起訴書為之。刑事訴
      訟法第二百六十四條第一項定有明文。是以檢察官於提起公訴後，另以函片將
      被告之犯罪事實移送法院聲請併案審理，除該移送之犯罪事實與已經起訴部分
      間有實質上一罪或裁判上一罪關係，為起訴效力所及，受訴法院應予合一審判
      外，並不具起訴之效力，法院自毋庸予以審判（參照最高法院八十九年度台上
      字第一八二五號判決意旨）。
    (三)查被告於九十三年十二月三日，為警在其住處內所扣得之不明粉末，經送法務
      部調查局鑑定結果，均無毒品反應，有該局調科壹字第一二○○一五一五三號
      鑑定通知書一紙附卷可稽，足認前開所扣得之不明粉末非屬第一級毒品海洛因
      甚明。又同日為警所採集之尿液送中山醫學大學附設醫院藥物濫用檢測中心鑑
      驗後，嗎啡部分呈陰性反應，亦有該中心所出具之九十三年十二月十七日檢驗
      報告一紙存卷可參，益徵被告辯稱其於九十三年八月三十一日本案查獲後即無
      再施用第一級毒品海洛因一詞洵堪採信。因之，公訴人徒以查獲當日扣得不明
      粉末二包，即遽認係屬第一級毒品海洛因，反推被告有再為施用第一級毒品海
      洛因多次之犯行，顯係以臆測之詞，推認被告犯罪事實，核與應以積極證據證
      明犯罪事實之採證法則有違，自難採取。此外，復查無其他積極證據足資證明
      被告有何公訴人所指訴之施用第一級毒品海洛因之犯行，不能證明被告犯罪，
      是檢察官前開請求併辦審理之施用第一級毒品海洛因犯行部分，難認與本案已
      起訴之連續施用第一級毒品海洛因部分有何連續犯之裁判上一罪之關係，揆之
      前開最高法院判決意旨，本院自無從併辦前開部分，應退由承辦檢察官另行處
      理，末此敘明。
據上論斷，應依刑事訴訟法第二百七十三條之一第一項、第二百九十九條第一項前段
，毒品危害防制條例第十條第一項、第二項、第二十三條第二項、第十八條第一項前
段，刑法第十一條、第五十六條、第五十一條第五款、第三十八條第一項第二款，判
決如主文。
本案經檢察官甲○到庭執行職務。
中      華      民      國    九十四    年      五      月      三十    日
                                    臺灣臺中地方法院刑事第十三庭
                                        法  官  陳  可  薇
右正本證明與原本無異。
如不服本判決，應於送達後十日內向本院提出上訴狀（須附繕本），上訴於臺灣高等
法院臺中分院。
                                        書記官
中      華      民      國    九十四    年      五      月      三十    日
附錄本案科刑法條：
修正後之毒品危害防制條例第十條
施用第一級毒品者，處六月以上五年以下有期徒刑。
施用第二級毒品者，處三年以下有期徒刑。
